【裁判字號】    98,訴,507
【裁判日期】    980527
【裁判案由】    違反毒品危害防制條例
【裁判全文】
臺灣臺南地方法院刑事判決               98年度訴字第507號
公  訴  人  臺灣臺南地方法院檢察署檢察官
被      告  乙○○
                    （現另案在臺灣臺南監獄執行中）
上列被告因違反毒品危害防制條例案件，經檢察官提起公訴（98
年度毒偵字第583號），被告於準備程序期日就被訴事實為有罪
之陳述，本院合議庭裁定由受命法官獨任進行簡式審判程序，判
決如下：
    主  文
乙○○施用第一級毒品，累犯，處有期徒刑拾月。
    事  實
一、乙○○前於民國九十年間，因施用毒品案件，經臺灣高雄地
    方法院以九十年度毒聲字第七六九五號裁定送觀察、勒戒後
    ，因認有繼續施用毒品之傾向，再經同院以九十一年度毒聲
    字第二七四號裁定送強制戒治，嗣因認無繼續戒治之必要，
    於九十一年九月二十六日停止戒治出所，並於九十二年一月
    十七日期滿未經撤銷而執行完畢，並由臺灣高雄地方法院檢
    察署檢察官以九十二年度戒毒偵字第八五號為不起訴處分確
    定。惟乙○○於前開強制戒治執行完畢釋放後五年內，復因
    施用毒品案件，經臺灣高雄地方法院以九十四年訴字第一一
    一六號分別判處有期徒刑八月、六月，並定應執行刑有期徒
    刑一年一月確定，甫於九十五年十月四日縮刑期滿執行完畢
    。詎乙○○仍未戒除毒癮，復基於施用第一級毒品之故意，
    於九十七年十月二十二日下午七時許，在其高雄縣林園鄉○
    ○村○○○路89之住處內，以摻入香菸燃燒吸食之方式施用
    第一級毒品海洛因一次。嗣因乙○○係高雄縣警察局林園分
    局列管之毒品調驗人口，其於翌日（二十三日）因接獲通知
    而至警局接受採尿，經於同日下午三時二十分許採其尿液送
    驗後，結果呈可待因及嗎啡陽性反應，始查知上情。
二、案經高雄縣警察局林園分局報請臺灣高雄地方法院檢察署呈
    請臺灣高等法院檢察署檢察長令轉臺灣臺南地方法院檢察署
    檢察官偵查起訴。
    理  由
一、本件係經被告乙○○於本院當庭表示認罪，而以簡式審判程
    序加以審理，此有本院九十八年五月十三日準備程序筆錄及
    同日審判筆錄各一份附卷可憑，則依據刑事訴訟法第二百七
    十三條之二、同法第一百五十九條第二項之規定，本件不適
    用傳聞法則有關限制證據能力之相關規定，合先敘明。
二、上揭事實，業據被告於本院審理時坦承不諱，並當庭為認罪
    之表示（見九十八年五月十三日準備程序筆錄），而被告經
    採尿送驗後，係呈可待因、嗎啡陽性反應，此有詮昕科技股
    份有限公司於九十七年十二月五日出具之濫用藥物尿液檢驗
    報告（檢體資料：665號）、列管毒品人口尿液檢驗採集送
    驗紀錄表各一紙附卷可稽。本院並參諸海洛因經注射入人體
    後，約百分之八十於二十四小時內自尿中排出，一般而言，
    尿液中能否驗出嗎啡陽性反應與其投與量、投與途徑、採尿
    時間、個人體質及檢驗方法之靈敏度有關，國外曾有文獻報
    導注射六毫克之海洛因鹽酸鹽，其代謝物嗎啡之平均可檢出
    時限約為二十六小時；又目前常用的尿液安非他命或嗎啡篩
    檢方式包括酵素免疫分析法、薄層色層分析法和放射免疫分
    析法，在文獻報告中，確實有藥品或食物因交叉反應，可在
    尿液測試中產生偽陽性之安非他命或嗎啡反應，惟利用精密
    之儀器分析，將可排除偽陽性之可能，而得到正確答案，因
    此篩檢結果必須進一步確認。在目前最常用之確認方法為氣
    相層析質譜儀，此因乃在良好的操作條件下，以氣相層析質
    譜儀作藥物及其代謝產物定性及定量分析，幾乎不會有偽陽
    性反應產生，此有行政院衛生署藥物食品檢驗局八十一年九
    月八日（八一）藥檢壹字第八一一四八八五號函及行政院國
    軍退除役官兵輔導委員會臺北榮民總醫院八十三年四月七日
    （八三）北總內字第０三０五九號函分別述明斯旨可考。而
    被告尿液既經警於九十七年十月二十三日下午三時二十分許
    採集，並送往詮昕科技股份有限公司採酵素免疫分析法及氣
    相層析質譜儀法施以鑑驗，結果並呈現可待因、嗎啡陽性反
    應，已如前述，則依前開函釋說明可以推知，被告最遲施用
    海洛因之時間應係在採尿之時往前回溯二十六小時內之某時
    （即九十七年十月二十二日下午一時二十分後之某時）無訛
    ，被告上揭自白核與事實相符。
三、按九十二年七月九日新修正之毒品危害防制條例刪除二犯及
    三犯之規定，一改修法前繁雜之處遇程序，僅將施用毒品者
    簡化區分為初犯、再犯，並認施用毒品者係屬病患性犯人，
    以觀察、勒戒戒除其身癮，並以強制戒治去除其心癮。經觀
    察、勒戒或強制戒治執行完畢釋放後，若係五年後再犯該條
    例第十條施用毒品罪者，與同條例第二十條第一項、第二項
    關於「初犯」之處理方式相同，檢察官應先聲請法院裁定令
    被告入勒戒處所觀察、勒戒，並視有無繼續施用毒品傾向，
    決定應予釋放、為不起訴之處分，或應聲請法院裁定令入勒
    戒處所強制戒治；若係五年內「再犯」同條例第十條施用毒
    品罪者，依同條例第二十三條第二項規定，檢察官則應依法
    追訴。觀諸該條例第二十條第三項之修正理由：「觀察、勒
    戒或強制戒治五年後再犯者，顯見前所實施之觀察、勒戒或
    強制戒治已足以遮斷其施用毒品之癮，為期自新及協助其戒
    除毒癮，對此五年後再犯者，爰明定仍適用初犯之規定，先
    經觀察、勒戒、強制戒治之程序。」及同條例第二十三條第
    二項之修正理由：「為配合簡化施用毒品犯之刑事處遇程序
    ，並鑑於經觀察、勒戒或強制戒治執行完畢釋放後五年內再
    犯者，其再犯率甚高，原據以實施之觀察、勒戒及強制戒治
    既已無法收其實效，自應施以刑事處遇。」顯然如施用毒品
    者係前經觀察、勒戒或強制戒治等治療程序執行完畢五年後
    ，始再施用毒品之「初犯」，因前所執行之觀察、勒戒或強
    制戒治已足收戒除毒癮之效，自應重新執行觀察、勒戒或強
    制戒治等治療程序，並於治療程序執行完畢後，由檢察官為
    不起訴處分，毋庸對之追訴處罰；反之，在「再犯」之情形
    ，因其先前所為治療程序顯未能收戒斷毒癮之效，且考量施
    用毒品者之再犯率偏高，乃簡化其刑事處遇程序，而逕予追
    訴處罰，不再施以治療程序。參酌上開立法理由，修正毒品
    危害防制條例就施用毒品者，祇於「初犯」及「五年後再犯
    」二種情形，有其追訴條件之限制，即須於初犯經觀察、勒
    戒或強制戒治釋放後，五年內均無施用毒品之行為，始能認
    其前所實施之觀察、勒戒或強制戒治已足遮斷毒癮，而得於
    五年後再犯時，再予適用初犯之規定，重行觀察、勒戒等程
    序。倘五年內已經再犯，被依法追訴處罰，縱其第三次（或
    第三次以上）施用毒品之時間在初犯釋放五年以後，即與「
    五年後再犯」之情形有別，且因已於「五年內再犯」，顯見
    其再犯率甚高，原實施觀察、勒戒或強制戒治，已無法收其
    實效，而無五年戒斷期之存在，自無再經觀察、勒戒及強制
    戒治之必要，應由檢察官逕行起訴，始符新法修正之本旨，
    最高法院九十五年度台非字第五十九號判決意旨復可參照。
四、經查被告前於九十年間，因施用毒品案件，經臺灣高雄地方
    法院以九十年度毒聲字第七六九五號裁定送觀察、勒戒後，
    因認有繼續施用毒品之傾向，再經同院以九十一年度毒聲字
    第二七四號裁定送強制戒治，嗣因認無繼續戒治之必要，於
    九十一年九月二十六日停止戒治出所，並於九十二年一月十
    七日期滿未經撤銷而執行完畢，並由臺灣高雄地方法院檢察
    署檢察官以九十二年度戒毒偵字第八五號為不起訴處分確定
    。惟乙○○於前開強制戒治執行完畢釋放後五年內，復因施
    用毒品案件，經臺灣高雄地方法院以九十四年訴字第一一一
    六號分別判處有期徒刑八月、六月，並定應執行刑有期徒刑
    一年一月確定，甫於九十五年十月四日縮刑期滿執行完畢等
    情，有臺灣高等法院被告前案紀錄表在卷足憑，雖被告前受
    強制戒治執行完畢期滿之日即九十二年一月十七日距為本案
    犯行時已相隔五年以上，然揆諸前揭說明，被告於上開強制
    戒治執行完畢後既曾於「五年內再犯」，且經法院判處罪刑
    確定並執行完畢，依公訴事實，被告復於九十七年十月二十
    二日，再度因施用第一級毒品海洛因而為警查獲等情，即非
    屬該條例第二十條第三項所定「五年後再犯」之情形，檢察
    官逕行起訴，即無不合，併此敘明。綜上，本件事證明確，
    被告施用第一級毒品海洛因之犯行，堪以認定，應依法論科
    。
五、查海洛因係屬毒品危害防制條例第二條第二項第一款所規定
    之第一級毒品，故核被告所為，係犯毒品危害防制條例第十
    條第一項之施用第一級毒品罪。被告非法持有第一級毒品海
    洛因之低度行為，已為其進而施用之高度行為所吸收，不另
    論罪。又被告有如事實欄所載業經執行有期徒刑完畢之前科
    紀錄，有臺灣高等法院被告前案紀錄表在卷可稽，被告於五
    年內故意再犯本件有期徒刑以上之施用第一級毒品罪，為累
    犯，應依刑法第四十七條第一項規定加重其刑。爰審酌被告
    之犯罪動機、目的、手段及曾因施用毒品案件，經強制戒治
    執行程序後，仍再犯本件之罪，顯見其毫無悔意，戒癮之意
    志力極為薄弱，惟念及其施用毒品之犯行，在本質上尚屬戕
    害自身身心健康之行為，且能坦承犯行，犯罪後之態度尚佳
    等一切情狀，量處如主文所示之刑，以資懲儆。
據上論斷，應依刑事訴訟法第二百七十三條之一條第一項、第二
百九十九條第一項前段，毒品危害防制條例第十條第一項，刑法
第十一條前段、第四十七條第一項，判決如主文。
本案經檢察官甲○○到庭執行職務。
中    華    民    國    98    年    5     月    27    日
                  刑事第五庭    法  官  張瑛宗
以上正本證明與原本無異。
如不服本判決應於收受本判後10日內向本院提出上訴書狀，並應
敘述具體理由。其未敘述上訴理由者，應於上訴期間屆滿後20日
內向本院補提理由書狀（均須按他造當事人之人數附繕本）「切
勿逕送上級法院」。
                                書記官  蔡志賢
中    華    民    國    98    年    5     月    27    日
附錄本案論罪科刑法條：
毒品危害防制條例第10條
施用第一級毒品者，處 6 月以上 5 年以下有期徒刑。
施用第二級毒品者，處 3 年以下有期徒刑。


司法院資訊處製作；財團法人民間司法改革基金會備份。
